【裁判字號】    89,簡抗,3
【裁判日期】    890120
【裁判案由】    訴訟救助
【裁判全文】
臺灣板橋地方法院民事裁定  八十九年度簡抗字第三號
    抗  告  人  甲○○
                          送達.
                              .
    相  對  人  乙○○    住台北市○○區○○街十二號
右當事人間聲請訴訟救助事件，抗告人對於中華民國八十八年十一月二日本院板橋簡
易庭八十八年度板聲字第一六二號所為裁定提起抗告，本院裁定如左：
    主    文
抗告駁回。
抗告費用由抗告人負擔。
    理    由
一、本件抗告意旨略以：相對人與抗告人間並無新台幣（下同）二千餘萬元之票據債
    權，抗告人為免無故受侵害即依法提起確認債權不存在之訴，然因訴訟費用過鉅
    ，右手萎縮及靠打工維生之抗告人為維持家中生計，難以即時提出二十六餘萬元
    之訴訟費用，願以分期付款之方式繳納裁判費又苦無法可依，故向原審聲請訴訟
    救助，詎料於日前接獲原審不准訴訟救助之裁定，謹依法以他人出具之保證書以
    代訴訟救助之釋明，以求訴訟得以繼續俾維權益，為此提起抗告，請求將原裁定
    廢棄，並准抗告人訴訟救助之聲請等語。
二、按聲請訴訟救助，依民事訴訟法第一百零九條第二項、第二百八十四條之規定，
    應提出能即時調查之證據，以釋明請求救助之事由，是法院調查聲請人是否無資
    力支出訴訟費用，專就聲請人提出之證據為之，如聲請人並未提出證據，或依其
    提出之證據，未能信其無資力支出訴訟費用之主張為真實，即應將其聲請駁回，
    並無派員調查之必要，最高法院二十六年滬抗字第三四號著有判例。又所謂無資
    力，係指窘於生活，且缺乏經濟信用者而言，同院八十五年度台聲字第三一二號
    、八十六年度台聲字第二六八號判決亦可資參照。查本件抗告人聲請訴訟救助，
    於原審雖提出本院民事執行處八十七年度民執正字第七五一號拍賣抗告人所有不
    動產之通知函及實行分配函影本各一件為證，於本院再提出板橋漢生郵局郵政存
    簿儲金簿影本一件為證，惟上開函件及儲金簿僅能證明抗告人之不動產曾經其債
    權人聲請本院民事執行處查封拍賣，及抗告人於板橋漢生郵局之提、存款情形，
    並不足以釋明其生活已陷於窘境，且缺乏經濟信用之無資力狀況，揆諸前揭說明
    ，尚未能信抗告人主張其無資力支出訴訟費用之事實為真實。
三、次按請求救助之事由，得由受訴法院管轄區域內有資力之人，出具保證書代之，
    民事訴訟法第一百零九條第三項固有明文。而抗告人於本院雖亦另提出江坤龍出
    具之保證書影本一件，並主張以之代請求救助事由之釋明云云，然該保證書僅記
    載：「為台灣板橋地方法院八十八年度板簡字第二一七四號甲○○起訴請求確認
    乙○○所持本票債權不存在一案，依民事訴訟法第一百零九條第三項之規定，就
    甲○○實無資力支出訴訟費用乙事提出保證，倘本案聲請訴訟救助人甲○○依法
    負擔訴訟費用時，由保證人代繳暫免之費用。」等語，就其內容觀之，並無從明
    瞭江坤龍本身是否為有資力之人，是則該保證書亦尚不足以代救助之釋明（最高
    法院七十三年度台聲字第一九○號判決意旨參照）。
四、綜上所述，本件抗告人並未能釋明其有請求訴訟救助之事由，原審因而為駁回之
    裁定，於法尚無不合。抗告意旨求予廢棄原裁定，並准抗告人訴訟救助之聲請，
    為無理由，應予駁回。
五、依民事訴訟法第四百三十六條之一第三項、第四百九十二條第一項、第九十五條
    、第七十八條，裁定如主文。
中      華      民      國    八十九    年      一      月      二十    日
                                    臺灣板橋地方法院民事第三庭
~B審判長法官  張谷輔
~B      法官  楊志勇
~B      法官  高文淵
右正本證明與原本無異。
本裁定不得抗告
中      華      民      國    八十九    年      一      月      二十    日
~B法院書記官  李錦輝


司法院資訊處製作；財團法人民間司法改革基金會備份。
